臺北高等行政法院裁定
　　　　　　　　　　　　　　　　　　 95年度訴字第01720號
原　　　告　台灣蠻野心足生態協會
代　表　人　甲○○
訴訟代理人　周亞萍　律師
　　　　　　陳柏舟　律師
被　　　告　臺北市政府
代　表　人　乙○○市長）住同.
訴訟代理人　劉志鵬　律師
　　　　　　李元德　律師
參　加　人　台北市士林區住六之六自辦市地重劃區重劃會
代　表　人　丙○○
訴訟代理人　張瑞釗　律師
上列原告與被告間因環境影響評估法事件，應命參加人獨立參加
訴訟，本院裁定如下：
    主  文
台北市士林區住六之六自辦市地重劃區重劃會應獨立參加本件被
告之訴訟。
    理  由
一、按行政法院認為撤銷訴訟之結果，第三人之權利或法律上利
    益將受損害者，得依職權命其獨立參加訴訟。前項規定，於
    其他訴訟準用之。行政訴訟法第42條第1項及第3項分別定有
    明文。
二、緣第三人台北市士林區住六之六自辦市地重劃區重劃會之開
    發案於民國（下同）85年8 月7 日經環評審查結論以：「本
    開發詳細之水土保持計畫書，應依相關法規另送權責單位審
    查」有條件通過；而環境影響評估之權責機關為被告之環境
    保護局，水土保持機關則為被告之建設局。經被告之建設局
    將本件水土保持計畫委託台灣省水土保持技師公會代審，並
    於88年1 月5 日以北市建五字第87276189號函目的事業主管
    機關被告之地政處，審查結果為尚符水土保持技術規範及水
    土保持計畫審核及監督要點之有關規定，並通過其水土保持
    計畫。後因第三人台北市士林區住六之六自辦市地重劃區重
    劃會之實際開發工程內容有所變更，造成土石挖填方量之變
    化，故第三人台北市士林區住六之六自辦市地重劃區重劃會
    遂於92年1 月13日以（九二）陽字自劃第920113009 號函提
    出水土保持第1 次變更設計，並於94年6 月10日經台灣省水
    土保持技師公會審查結論建議准予通過，被告則於94年7 月
    25日以府建字第09415688400 號函行文地政處土地重劃大隊
    之同時，以副本通知第三人台北市士林區住六之六自辦市地
    重劃區重劃會。嗣於94年9 月5 日被告環評委員會針對本件
    開發案進行第43次環評會差異分析時作成審查結論二、（四
    ）「全區水土保持計畫應由水土保持主管機關審查，並確實
    執行，避免災害發生」，第三人台北市士林區住六之六自辦
    市地重劃區重劃會即依此提出水土保持第2 次變更設計，刻
    正由權責機關即被告建設局持續審查中。原告主張依環境影
    響評估法（下稱環評法）第2 條及同法施行細則第4 條第4
    款及同法第17條、第18條第1 項及第3 項規定，被告對於所
    轄開發單位違反環評法或依環評法授權訂定之相關命令時，
    依法有監督之責。查士林區住六之六自辦市地重劃工程案屬
    被告管轄範圍，第三人台北市士林區住六之六自辦市地重劃
    區重劃會有超量挖填土石，違反環評法規定之事實未經被告
    依法監督處罰。原告已於94年11月24日依據環評法第23條第
    8 項規定，書面告知被告，惟被告除以94年12月30日函覆外
    ，至今未就第三人台北市士林區住六之六自辦市地重劃區重
    劃會違法行為為任何處置。原告不服，遂提起本件行政訴訟
    ，請求被告應對第三人台北市士林區住六之六自辦市地重劃
    區重劃會做成處以新臺幣30萬元以上罰鍰之處分、被告應做
    成命第三人台北市士林區住六之六自辦市地重劃區重劃會停
    止實施台北市士林區住六之六自辦市地重劃區開發行為之處
    分、被告應確認台北市士林區住六之六自辦市地重劃區水土
    保持計畫及水土保持計畫第1 次變更審查通過之處分均屬無
    效。本院認為此課予義務訴訟及確認訴訟之結果，第三人台
    北市士林區住六之六自辦市地重劃區重劃會之權利或法律上
    利益將受損害，有使該第三人獨立參加訴訟之必要，爰為裁
    定如主文。
中　　華　　民　　國　　96　　年　 　2　　月　　1　　 日
                         第六庭審判長法  官　林  文  舟
                                     法  官　陳  鴻  斌
                                     法  官　許  瑞  助
上為正本係照原本作成。
不得聲明不服。
中　　華　　民　　國　　96　　年　 　2　　月　　1　　 日
           　　　　　　              書記官  林　俞　文
